【裁判字號】    94,交簡上,93
【裁判日期】    950412
【裁判案由】    公共危險
【裁判全文】
臺灣士林地方法院刑事判決            94年度交簡上字第93號
公  訴  人  臺灣士林地方法院檢察署檢察官
上  訴  人  乙○○
即  被  告
選任辯護人  李振生 律師
上列上訴人即被告因公共危險案件，不服本院94年度士交簡字第
1027號，中華民國94年7 月26日第一審簡易判決（聲請簡易判決
處刑案號：94年度偵字第5614號），提起上訴，本院管轄之第二
審合議庭認不應以簡易判決處刑，再改依通常程序為第一審判決
如下：
    主  文
原判決撤銷。
乙○○無罪。
    理  由
一、檢察官聲請簡易判決處刑意旨略以：被告乙○○於民國94年
    2 月20日20時10分許，騎乘車牌號碼AMN-  193 號重型機車
    ，沿臺北市○○區○○路由南往北方向行駛，行經內湖區○○路○ 段221 號前，本應注意車前狀況，且依當時情況，亦
    無不能注意之情事，竟疏未注意，不慎撞擊正欲穿越成功路
    而行走在斑馬線之甲○○，致其受有頭部外傷、下巴撕裂傷
    、下顎左方第2 小臼齒牙冠斷裂及上顎右側門齒冠斷裂、左
    臉頰及右小腿、右手肘鈍挫傷、右臉頰擦傷等傷害（過失傷
    害部分未據告訴），詎被告乙○○明知已駕車肇事使人受傷
    ，竟未留在現場對傷患為必要之救護及留下聯絡方式，即逕
    行駕車離去。嗣經被害人甲○○記下肇事機車車號交由員警
    始循線查獲。因認被告乙○○涉有刑法第185 條之4 公共危
    險罪嫌。
二、按犯罪事實應依證據認定之，無證據不得認定其犯罪事實，
    刑事訴訟法第154 條第2 項定有明文。又認定不利於被告之
    事實，須依積極證據，苟積極證據不足為不利於被告事實之
    認定時，即應為有利於被告之認定，更不必有何有利之證據
    ；且刑事訴訟法上所謂認定犯罪事實之積極證據，係指適合
    於被告犯罪事實之認定之積極證據而言，雖不以直接證據為
    限，間接證據亦包括在內，然而無論直接或間接證據，其為
    訴訟上之證明，須於通常一般之人均不致有所懷疑，而得確
    信其為真實之程度者，始得據為有罪之認定，倘其證明尚未
    達到此一程度，而有合理之懷疑存在時，自不能以推測或擬
    制之方法，以為有罪裁判之基礎，最高法院29年度上字第
    3105號、30年度上字第816 號、40年度台上字第86號、76
    年度台上字第4986號判例可資參照。
三、訊據被告乙○○堅決否認有上揭肇事逃逸之犯行，辯稱：「
    車禍發生時，我有留在現場，我並未逃逸」、「撞到甲○○
    後我本要下車，但未及下車就遭丙○○打1 拳，我嚇到了，
    我坐在機車上，我不敢有其他舉動。」、「甲○○在雷先生
    攙扶下離開」、「告訴人與其男友從我左側走過來，走到我
    車子左後方就停在該處，雷先生跟我說要抄下車牌，所以我
    知道他們在記車號，他們準備橫越道路要去開車時我才離開
    」、「我非常確定甲○○及丙○○有記下我的車號」、「他
    們要離開現場，我如果仍在該處，我不知道可作何事」等語
    。經查：
（一）刑法第185 條之4 所謂駕駛動力交通工具肇事，致人死傷
      而逃逸，係指駕駛動力交通工具者明知肇事致人死傷仍逃
      離不知去向之意。其立法理由無非為維護交通安全，減少
      被害人之死傷，促使駕駛人於肇事後，能對被害人即時救
      護，而增設本條。
（二）按本件車禍發生時，被害人甲○○是由臺北市○○區○○
      路221 號前由西往東方向穿越成功路，當時甲○○看到由
      北往南方向之號誌為紅燈，由北往南之車輛亦停住，即穿
      越馬路，惟當時甲○○所看到由北往南方向雖是紅燈，但
      由南向北方向之直走及左轉號誌均是綠燈，而甲○○所行
      走之由西往東方向則是紅燈，此有道路交通事故現場圖及
      號誌運作情形表附於偵查卷可稽，且甲○○於台北市政府
      警察局內湖分局交通分隊詢問時亦稱「我不知道成功路南
      向北，在北向南紅燈後，還有直行及左轉箭頭燈」等語，
      亦有交通事故談話紀錄表可稽（見偵查卷第13頁），足認
      被害人甲○○於本件車禍發生當時是違規闖紅燈穿越成功
      路，合先敘明。
（三）本件被告乙○○於上開時、地騎機車撞到甲○○後，甲○○之男友丙○○見狀即過去揮打被告1 拳，隨即將甲○○
      扶起，一起過馬路走向停車處，準備開車自行到醫院就醫
      ，而在甲○○與丙○○離開車禍現場前往停車處之前，被
      告自始自終均坐在機車上，並未移動，及自發生車禍至甲○○與丙○○離開車禍現場時，該2 人均未向被告質問或
      交談等情，業經證人即被害人甲○○於本院審理時結證稱
      ：「（你被撞倒後，你男友有無打被告？）有，他只有打
      一下」、「（你起身後，被告在現場？）是，他停在該處
      ，但未下車。」「（你們離開後，被告方離去？）我們等
      紅綠燈準備過馬路到停車場，被告就騎車離去。」、「我
      男友沒有與被告說話」、「（為何你與男友未向被告理論
      ？）因當時我很痛，急著去醫院，沒有想那麼多。」、「
      （你與你男友是否因違規而自認有錯，所以沒有與被告理
      論？）當時我不知道我們違規」等語，核與現場目擊證人
      丙○○結證稱之「（甲○○遭撞後你如何反應？）很生氣
      ，過去打被告1 拳，後來就去扶起甲○○。」、「我打被
      告左側脖子位置處。」、「（被告自始自終都未離開機車
      ？）是」、「扶起甲○○要去醫院，開始穿越馬路沒幾步
      ，被告就離開。」、「（為何你看到甲○○受傷而不向被
      告理論？）當時沒有想到，」等語相吻合，足見被告於肇
      事後，並無立即逃逸規避救護之行為。又被害人甲○○被
      被告撞到時，係被撞離2 公尺遠左右才倒地，甲○○經其
      朋友扶起後還用手摀住下巴，狀似痛苦，被告依當時情形
      判斷應知甲○○已受傷。公訴人雖認被告肇事後應積極的
      參與受傷者之救護，防止傷害擴大，然被告於撞到甲○○
      後未及下車即遭丙○○揮打1 拳，致其受到驚嚇，跨坐在
      機車上，不敢有其他舉動，且被害人當時已由朋友扶起，
      或因本身違規，不但未向被告理論且自行離開現場，是依
      當時情形被告亦無故意不予救助之情形，當甚明確。
（四）被害人甲○○與證人丙○○離去時已記下被告之車號，此
      復經證人甲○○證稱：「我們走到後面，我向男友說要記
      下車號，我與男友就將車號記下來，之後我們就到醫院」
      及證人丙○○證稱「我要離開時，甲○○提醒我抄下車牌
      ，我用眼睛看，記下來。」「（甲○○要你抄下車號時，
      當時你們的位置為何？距離？）在被告斜後方，距離約是
      2 、3 步」「（甲○○要你抄下車號，以多大音量說？）
      一般正常音量。」等語，則該2 人在距被告2 、3 步之距
      離以一般正常音量說要記下被告機車之車號，且從被告機
      車旁走過，則被告辯稱「非常確定甲○○及丙○○有記下
      我的車號」應可採信。則被告認被害人已記下其機車車號
      可供其是否追究之依據後，被告再離去現場，其主觀上並
      無逃逸之犯意，堪可認定。
四、  綜上所述，本件被告騎機車撞到甲○○後，丙○○見狀即
      過去揮打被告1 拳，隨即將甲○○扶起，甲○○、丙○○
      2 人於記下被告機車車號後，並未向被告理論或交談即過
      馬路走向停車處離去，在甲○○與丙○○離開車禍現場前
      ，被告亦自始自終均坐在機車上，並未離開現場，則被告
      既無逃逸之犯意亦無逃逸之行為，且依當時情形被告亦無
      故意不予救助之情形，自不能論以肇事逃逸之罪責，此外
      ，又查無其他積極證據足資證明被告有公訴人所認肇事逃
      逸之罪嫌，而使本院不致有所懷疑，而得確信其為真實之
      程度，揆諸前開說明，自屬犯罪不能證明，被告否認犯罪
      ，提起上訴，為有理由，原審判決未及審酌至此，所為量
      處被告罪刑之判決，即有不當，自應由本院將原判決撤銷
      ，改為被告無罪之諭知。又簡易案件之上訴由地方法院管
      轄之第二審合議庭辦理，如認應為無罪判決之諭知，係屬
      刑事訴訟法第451 條之1 第4 項但書第3 款之情形，應依
      同法第452 條之規定，逕依第一審通常程序為無罪判決之
      諭知，附此敘明。
據上論斷，應依刑事訴訟法第455 條之1 第1 項、第3 項、第
369條第1項前段、第452條、第301條第1項， 判決如主文。
本案經檢察官王以文到庭執行職務
中    華    民    國    95    年    4     月    12    日
                  刑事第一庭審判長法  官  雷雯華
                                  法  官  張國棟
                                  法  官  賴邦元
以上正本證明與原本無異。
如不服本判決，應於判決送達後10日內，向本院提出上訴狀。
                                  書記官  嚴慧萍
中    華    民    國    95    年    4     月    12    日


司法院資訊處製作；財團法人民間司法改革基金會備份。
